【裁判字號】    98,重訴,78
【裁判日期】    990427
【裁判案由】    移轉股份
【裁判全文】
臺灣板橋地方法院民事判決              98年度重訴字第78號
原      告  精台鐳射精密股份有限公司
法定代理人  丙○○
原      告  乙○○
共      同
訴訟代理人  陳傳中律師
被      告  甲○○
訴訟代理人  楊明廣律師
上列當事人間移轉股份事件，本院於民國99年4月13日言詞辯論
終結，判決如下：
    主  文
原告之訴駁回。
訴訟費用由原告負擔。
    事實及理由
一、原告精台鐳射精密股份有限公司、乙○○（下稱精台公司、
    乙○○，合稱精台公司等人）起訴主張：兩造於民國95年12
    月間共同設立禾原實業股份有限公司（下稱禾原公司），精
    台公司、乙○○各持有38萬2,500股，被告持有73萬5,000股
    ，嗣被告為獨立經營禾原公司，乃於97年3月間商請精台公
    司等人同意讓售股份，兩造遂於97年3月17日結算禾原公司
    資產及負債，並簽訂股份讓與契約書（下稱系爭讓股契約）
    ，約定精台公司等人將持有之上開股份讓與被告，被告則應
    給付精台公司等人新台幣（下同）2,850萬元（即精台公司
    、乙○○股份之讓渡金各467萬元，2人共934萬元，加上乙
    ○○為禾原公司對外調借現金週轉之1,916萬元，合計2,850
    萬元），並應尋覓有資歷之人代替精台公司等人為禾原公司
    向銀行貸款之連帶保證人，以除去其連帶保證責任，詎被告
    迄未依約除去之，且尚餘讓渡金1,650萬元亦未支付，精台
    公司等人自得依系爭讓股契約第8條約定，沒收被告已付讓
    渡金1,200萬元，並請求被告移轉其持有前述股份，以為違
    約之損害賠償，爰依系爭讓股契約約定之法律關係，提起本
    件訴訟等語。並聲明：被告應將所持有之禾原公司股份73萬
    5,000股，移轉登記各36萬7,500股予精台公司、乙○○持有
    。
二、被告則以：(一)禾原公司登記資本額僅1,500萬元，精台公司
    等人持有51%股權之價值係其自己計算，並無會計帳冊與憑
    證可稽，豈有2,850萬元之價值，被告同意以2,850萬元受讓
    ，係遭精台公司等人詐欺，爰以答辯狀送達為撤銷之意思表
    示。(二)依系爭讓股契約第3條第3款約定，被告交付第2期款
    600萬元及尾款金額各550萬元支票3張，與精台公司等人交
    付股權移轉登記文書，為同時履行之對價條件，被告已經交
    付第2期款600萬元，精台公司等人並未交付股權登記文書，
    被告得主張同時履行抗辯，自無違約可言。(三)退步言之，縱
    被告有違約情事，惟系爭讓股契約第8條僅約定被告違約時
    ，已繳讓渡金沒收，被告持有49%股權應無條件移轉，並無
    任何精台公司等人違約時，應如何處罰之相對應約定，洵屬
    顯失公平條款，況被告就讓渡金2,850萬元，已經繳交1,200
    萬元，精台公司等人則未曾移轉任何股權，然其所設計之違
    約金竟高達1,200萬元及被告應移轉持有49%股權，顯然過高
    ，應予全部減除等語置辯。並聲明：原告之訴駁回。
三、查兩造於95年12月間共同設立禾原公司，精台公司、乙○○
    各持有38萬2,500股，被告持有73萬5,000股，兩造並於97年
    3月17日簽訂系爭讓股契約，約定精台公司等人將持有之上
    開股份讓與被告，被告則應給付精台公司等人2,850萬元，
    並應於97年7月30日前尋覓有資歷之人代替精台公司等人為
    禾原公司向銀行貸款之連帶保證人，以除去其連帶保證責任
    ，惟被告並未依約除去之，且僅支付讓渡金1,200萬元之事
    實，有系爭讓股契約、意向書在卷可稽（本院卷一第9至12
    頁），且為兩造所不爭執，堪信為真實。
四、精台公司等人主張被告違約，應依系爭讓股契約第8條約定
    ，將其持有禾原公司股份73萬5,000股，移轉各36萬7,500股
    予精台公司、乙○○持有等情，則為被告所否認，並以前詞
    置辯。經查：
  (一)系爭讓股契約約定被告受讓精台公司等人持有禾原公司51%
    股權之讓渡金為2,850萬元，係經兩造各自盤算己方利益後
    同意定之，其金額多寡或實際價值為何，本無一定標準，精
    台公司等人就其持股價值及所欲換取利益，固有其待價而沽
    之說法，被告就其得獨立經營禾原公司之商業價值，亦有其
    主、客觀因素之考量，是被告抗辯禾原公司登記資本額僅1,
    500萬元，精台公司等人持有51%股權之價值係其自己計算，
    並無會計帳冊與憑證可稽，豈有2,850萬元之價值，被告同
    意以2,850萬元受讓，係遭精台公司等人詐欺云云，尚不足
    採。
  (二)被告復抗辯依系爭讓股契約第3條第3款約定，被告交付第2
    期款600萬元及尾款金額各550萬元支票3張，與精台公司等
    人交付股權移轉登記文書，有對價條件，被告已經交付第2
    期款600萬元，精台公司等人並未交付股權登記文書，被告
    得主張同時履行抗辯，自無違約可言云云，惟精台公司等人
    主張被告違約係以被告應除去精台公司等人連帶保證責任而
    迄未依約除去之，且尚餘讓渡金1,650萬元亦未支付等節為
    論據，是縱被告前述同時履行抗辯為可採，然被告迄未依約
    除去精台公司等人連帶保證責任，仍顯屬違約，故被告上開
    所辯亦無可取。
  (三)系爭讓股契約第8條約定「丙方（即被告）如有違約時，甲
    、乙方（即精台公司等人）可以沒收丙方已付之讓渡金，並
    應將其擁有禾原公司全部之股份，無條件移轉與甲、乙方所
    指定之人，作為違約損害賠償」，被告既有未依約除去精台
    公司等人連帶保證責任之違約情事，精台公司等人請求被告
    負違約損害賠償責任，尚非無據。
  (四)惟按「債務已為一部履行者，法院得比照債權人因一部履行
    所受之利益，減少違約金」、「約定之違約金額過高者，法
    院得減至相當之數額」，民法第251條、第252條分別定有明
    文。查本件股份讓渡金為2,850萬元，被告已付1,200萬元，
    精台公司自受有1,200萬元之利益，又精台公司等人自承兩
    造於系爭讓股契約所以約定被告應給付精台公司等人2,850
    萬元，精台公司等人係以精台公司、乙○○股份之讓渡金各
    467萬元，2人共934萬元，加上乙○○為禾原公司對外調借
    現金週轉之1,916萬元，合計2,850萬元為計算依據，是精台
    公司等人所認其持有禾原公司51%股權之股份讓渡金僅為934
    萬元，至於1,916萬元部分實係由被告為禾原公司向乙○○
    償還債務，前揭(三)所述被告違約時，精台公司等人得以沒收
    被告已繳讓渡金1,200萬元及移轉被告持有禾原公司49%股權
    為損害賠償，其違約金之約定亦顯然過高，本院依上開規定
    ，認本件約定之違約損害賠償即違約金應酌減至少於1,200
    萬元之金額，是精台公司等人請求被告移轉禾原公司股份73
    萬5,000股，自屬不應准許。
五、綜上所述，精台公司等人依系爭讓股契約約定之法律關係，
    請求被告應將所持有之禾原公司股份73萬5,000股，移轉登
    記各36萬7,500股予精台公司、乙○○持有，為無理由，應
    予駁回。
六、本件事證已臻明確，兩造其餘攻擊防禦方法及舉證，核與判
    決結果不生影響，爰不一一論述，併此敘明。
七、訴訟費用負擔之依據：民事訴訟法第78條。
中    華    民    國    99    年    4     月    27    日
                  民事第二庭  法  官  連士綱
以上正本係照原本作成
如對本判決上訴，須於判決送達後20日內向本院提出上訴狀
中    華    民    國    99    年    4     月    27    日
                              書記官  吳俞玲

司法院資訊處製作；財團法人民間司法改革基金會備份。
